【裁判字號】    99,交聲,276
【裁判日期】    990413
【裁判案由】    聲明異議
【裁判全文】
臺灣高雄地方法院交通事件裁定         99年度交聲字第276號
原處分機關  交通部公路總局高雄區監理所
異  議  人
即受處分人  甲○○原名陳介圭.
上列異議人即受處分人因違反道路交通管理處罰條例案件，對於
交通部公路總局高雄區監理所民國99年1 月22日所為之處分（原
處分案號：高監營裁字第裁80-S00000000號），聲明異議，本院
裁定如下：
    主  文
原處分撤銷。
甲○○不罰。
    理  由
一、異議意旨略以：異議人即受處分人甲○○於民國98年10月21
    日上午8 時許，騎乘車牌號碼ORF-353 號重型機車，沿台南
    市○○路由東往西方向行駛，行至東寧路與林森路時，異議
    人未依規定為兩段式左轉，即直接左轉林森路行駛，結果在
    左轉過程中，因右側有汽車阻擋，致異議人無法直接切換至
    林森路慢車道行駛，而短暫行駛於林森路快車道，詎料警方
    人員照相為逕行舉發時，除舉發異議人有未依規定兩段式左
    轉之違規外，尚舉發異議人有在多車道不依規定行車之違規
    行為，而原處分機關亦因此對異議人為2 個處分，然異議人
    認異議人上開交通違規行為，應以未依規定兩段式左轉處罰
    即足，是不服原處分機關有關「在多車道不依規定行車」之
    處罰，爰依法聲明異議，請求撤銷原處分等語。
二、按汽車駕駛人爭道行駛而有在多車道不依規定駕車之情形者
    ，處新臺幣（下同）600 元以上1800元以下罰鍰，並記違規
    點數1 點，道路交通管理處罰條例第45條第4 款、第63條第
    1 項第1 款分別定有明文。又汽車駕駛人轉彎時，有不依標
    誌、標線、號誌指示之情形者，處600 元以上1800元以下罰
    鍰，並記違規點數1 點，道路交通管理處罰條例第48條第1
    項第2 款、第63條第1 項第1 款亦規定甚明。次按，一行為
    違反數個行政法上義務規定而應處罰鍰者，依法定罰鍰額最
    高之規定裁處。但裁處之額度，不得低於各該規定之罰鍰最
    低額。前項違反行政法上義務行為，除應處罰鍰外，另有沒
    入或其他種類行政罰之處罰者，得依該規定併為裁處。但其
    處罰種類相同，如從一重處罰已足以達成行政目的者，不得
    重複裁處，行政罰法第24條第1 、2 項定有明文。而考其立
    法目的，在於應受行政處罰之行為人，因其行為僅有單一，
    且處罰種類相同，從其一重處罰已足達成行政目的，故僅得
    裁處一個罰鍰及其他種類之行政罰，以免對行為人單一違反
    行政法上義務行為做過度評價，因而產生不當處罰之情形。
三、經查，異議人於98年10月21日上午8 時許，騎乘車牌號碼OR
    F-353 號重型機車，沿台南市○○路由東往西方向行駛，行
    至東寧路與林森路時，未依規定為兩段式左轉，即直接左轉
    林森路行駛，並於左轉至林森路時，先在林森路上禁行機車
    之快車道行駛一小段距離，再切換至林森路上未禁行機車之
    中線車道行駛，因而遭台南市政府警察局警員拍攝其上開違
    規過程之相片，並以異議人有（一）汽車駕駛人轉彎時，不
    依標誌、標線、號誌指示行駛（機車未依規定兩段式左轉）
    、（二）在多車道不依規定駕車等2 個交通違規行為，分別
    開立單號：S00000000 號、S00000000 號舉發違反道路交通
    管理事件通知單（下稱舉發通知單）予以逕行舉發，嗣經交
    通部公路總局高雄區○○○○○道路交通管理處罰條例第48
    條第1 項第2 款、第45條第4 款、第63條第1 項第1 款之規
    定，就異議人上開2 舉發通知單所載之交通違規行為，均各
    為罰鍰1000元及記違規點數1 點之處分等事實，有上開2 紙
    舉發通知單、本件及交通部公路總局高雄區監理所高監營裁
    字第裁80-S00000000號違反道路交通管理事件裁決書、舉發
    相片在卷可稽，復為異議人所不否認，固堪認定。然依據前
    開舉發相片所示，本件異議人於前開時、地，開始未依規定
    為兩段式左轉時，其機車右側即有多輛欲由東寧路左轉林森
    路行駛之汽車，待異議人左轉至林森路上行駛時，因仍有多
    輛汽車在其機車右側，故其僅得暫時在林森路上禁行機車之
    快車道行駛，而未切換至林森路上未禁行機車之車道，然於
    其行駛一小段距離後（約僅5 至6 間房屋之距離），因其機
    車右側已暫無汽車，其乃隨即切換至林森路上未禁行機車之
    中線車道行駛。因此，異議人於前開時、地，固有前揭2 個
    交通違規事實，然其前揭2 個交通違規事實，乃係基於1 個
    繼續不斷之單一駕駛行為所發生，且其第2 個交通違規事實
    （即在多車道不依規定駕車部分），乃係因其第1 個交通違
    規事實所肇生，而期間復無法期待其第2 個交通違規事實不
    發生（否則其將與其右側之汽車發生車禍事故），是其前揭
    違規駕駛過程，要屬一行為違反2 個行政法上義務規定無訛
    ，依據前揭行政罰法第24條第1 、2 項之規定，僅得從一重
    處罰，不得重複裁處。又異議人所違反之上開2 個行政法上
    義務規定，其法定之處罰內容完全相同，而依據前開說明，
    本件異議人上揭交通違規行為，當以其不依標誌、標線、號
    誌指示行駛之交通違規事實，較具可罰性，自應依該部分之
    規定為處罰即足。
四、綜上所述，原處分機關以異議人於前開時、地，騎乘車牌號
    碼ORF-353 號重型機車，有在多車道不依規定駕車之交通違
    規行為，因而依道路交通管理處罰條例第45條第4 款、第63
    條第1 項第1 款之規定，對異議人為罰鍰1000元及記違規點
    數1 點之裁罰，要屬違反行政罰法第24條第1 、2 項規定之
    處分，是異議人提出本件聲明異議，為有理由，自應由本院
    將原處分撤銷，另諭知異議人不罰。至原處分機關以異議人
    於前開時、地，騎乘車牌號碼ORF-353 號重型機車，有機車
    未依規定兩段式左轉之交通違規行為，因而依道路交通管理
    處罰條例第45條第4 款、第63條第1 項第1 款之規定，裁處
    異議人罰鍰1000元及記違規點數1 點部分（原處分案號：高
    監營裁字第裁80-S00000000號），原雖亦經異議人聲明異議
    ，然嗣已由異議人當庭撤回此部分之聲明異議在案，是本院
    就此自無須再予審究，附此敘明。
五、據上論斷，應依道路交通案件處理辦法第20條前段，裁定如
    主文。
中    華    民    國    99    年    4     月    13    日
                  交通法庭  法  官  陳君杰
以上正本證明與原本無異。
如不服本裁定，應於收受送達後5 日內向本院提出抗告狀。
中    華    民    國    99    年    4     月    13    日
                            書記官  紀龍年

司法院資訊處製作；財團法人民間司法改革基金會備份。
